【裁判字號】    88,訴,1726
【裁判日期】    890831
【裁判案由】    違反稅捐稽徵法等
【裁判全文】
臺灣高雄地方法院刑事判決                        八十八年度訴字第一七二六號
    公  訴  人  臺灣高雄地方法院檢察署檢察官
    被      告  丙○○
右列被告因違反稅捐稽徵法等案件，經檢察官提起公訴（八十八年度偵字第一五六三
號），本院判決如左：
    主  文
丙○○無罪。
    理  由
一、本件公訴意旨略以：被告丙○○自民國八十五年四月一日起至八十六年一月底止
    ，擔任設於高雄市○○區○○街九十八號中華人人電信股份有限公司（以下簡稱
    人人電信公司）之負責人，係依法應納稅之義務人，其明知乙○○並未在上開公
    司上班工作及支薪，竟以乙○○曾自八十五年七月間起至同年十二月止，在該公
    司工作，並支領工資共新台幣（下同）二十二萬四千四百九十八元等不實事項，
    製成各類所得扣繳暨免扣繳憑單，以詐術向財政部高雄市國稅局鹽埕稽徵所提出
    申報，使之營造成本增加，營利所得減少，以此方法逃漏八十五年度營利事業所
    得稅，足以生損害於乙○○及稅捐稽徵機關對於稅捐稽徵之正確性，因認被告涉
    犯刑法第二百十六條、第二百十五條之行使從事業務者，登載不實事項於業務上
    文書罪及稅捐稽徵法第四十一條納稅義務人，以詐術逃漏稅捐罪云云。
二、按犯罪事實應依證據認定之，無證據不得推定其犯罪事實；不能證明被告犯罪者
    ，應諭知無罪之判決，刑事訴訟法第一百五十四條、第三百零一條第一項分別定
    有明文。又認定不利於被告之事實，須依積極證據，苟積極證據不足為不利於被
    告事實之認定時，即應為被告有利之認定，更不必有何有利之證據。再事實之認
    定，應憑證據，如未能發現相當證據，或證據不足以證明，自不能以推測或擬制
    之方法，以為裁判基礎，最高法院三十年上字第八一六號、四十年台上字第八六
    號分別著有判例可資參照。訊據被告丙○○固不諱言曾任人人電信公司董事長職
    務之事實，惟堅決否認有何違反稅捐稽徵法及行使偽造文書等犯行，辯稱：伊係
    於八十五年四月一日離職，而由甲○○接任人人電信公司董事長一職，乙○○之
    扣繳憑單並非伊所申報等語。而本件公訴人認被告涉犯上開罪嫌，無非係以被告
    自八十五年四月一日起至八十六年二月間止為人人電信公司之登記負責人，而被
    害人乙○○未在該公司工作五個月之事實，有被害人乙○○陳報之虛報薪（工）
    資檢舉書及證人甲○○於偵查時之證言等為其論罪之主要依據。經查：
  (一)人人電信公司係於八十五年四月一日，以資本額二億五千五百萬元，由被告丙○○擔任負責人，並於八十六年二月二十二日起，變更負責人為甲○○之事實，有
    經濟部商業司八十八年三月二十五日經（八八）商一字第八八二○六五○一號函
    附之人人電信公司設立登記事項卡及變更登記事項卡相關資料影本一份附卷可稽
    ，合先敘明。
  (二)而前開人人電信公司以乙○○曾自八十五年七月間起至同年十二月止，在該公司
    工作向其支領工資共二十二萬四千四百九十八元之不實事項，製成各類所得扣繳
    暨免扣繳憑單，以詐術向財政部高雄市國稅局鹽埕稽徵所提出申報，使之營造成
    本增加，營利所得減少，以此方法逃漏八十五年度營利事業所得稅之事實，業據
    被害人乙○○於偵查時陳述綦詳，並有財政部高雄市國稅局八十七年十二月三十
    一日財高國稅法字第八七○五六八一八號函附之虛報薪（工）資檢舉書、各類所
    得扣繳暨免扣繳憑單、八十五年度營利事業所得稅結算申報書及八十五年度營利
    事業所得稅結算申報核定通知書等影本資料在卷可資佐證，顯見人人電信公司確
    有逃漏營業稅及行使偽造文書之犯行無訛。
  (三)按納稅義務人應於每年二月二十日起至三月底止，填具結算申報書，向該管稽徵
    機關，申報其上一年度內構成綜合所得總額或營利事業收入總額之項目及數額，
    以及有關減免、扣除之事實，所得稅法第七十一條第一項定有明文。查本件卷附
    之財政部高雄市國稅局各類所得扣繳暨免扣繳單上，雖載有所得所屬年月係自八
    十五年七月至八十五年十二月，扣繳義務人係被告丙○○，然人人電信公司董事
    長一職自八十六年二月一日起已由神廣電信股份有限公司指派法人代表甲○○接
    任之事實，業據證人甲○○、丁○○、蔡松琪於本院調查時證述屬實，並有甲○○於八十六年十一月十三日函寄神廣電信股份有限公司董事會及全體董監事之存
    證信函影本一紙在卷足證，則人人電信公司所製成不實之各類所得扣繳暨免扣繳
    憑單，以此逃漏八十五年度營利事業所得稅之行為時間，依前揭規定，顯然係在
    八十六年二月二十日以後，而當時人人電信公司之實際負責人係甲○○，而非被
    告丙○○。
  (四)又公司為法人，公司負責人為自然人，二者在法律上並非同一人格主體。公司負
    責人為公司之代表，其為公司所為行為，應由公司負責。故公司負責人為公司以
    不正當方法逃漏稅捐，因納稅義務人為公司，其所觸犯稅捐稽徵法第四十一條之
    罪之犯罪或受罰主體，仍為公司，而非公司負責人，僅因公司於事實上無從擔負
    自由刑之責任，基於刑事政策上之考慮，同法第四十七條第一款將納稅義務人之
    公司應處徒刑之規定，轉嫁於公司負責人。是公司負責人依該條款而適用徒刑之
    處罰，乃屬代罰之性質，並非因其本身之犯罪而負行為責任（最高法院八十八年
    度台非字第一四九號裁判參照）。又稅捐稽徵法第四十七條第一款規定之公司負
    責人，原則上固應以登記名義上之負責人，作為公司負責人而對之追訴處罰，惟
    如負責人確係不負實際責任，應以實際負責經營管理之人為處罰對象（司法院七
    十二年四月三十日（七二）廳刑一字第三七六號函參照）。綜上所述，被告丙○○前開所辯雖不足採，然而本件偽造人人電信公司各類所得扣繳暨免扣繳憑單，
    以詐術向財政部高雄市國稅局鹽埕稽徵所提出申報，使之營造成本增加，營利所
    得減少，以此方法逃漏八十五年度營利事業所得稅，足以生損害於乙○○及稅捐
    稽徵機關對於稅捐稽徵正確性等情，既係該公司實際負責人甲○○所為，自與被
    告無涉，自難僅因被告於八十六年二月二十二日前尚係該公司登記負責人，即謂
    有偽造文書及違反稅捐稽徵法之行為。此外，本院復查無其他積極證據足資審認
    被告確有公訴人所指之上開犯行，犯罪既不能證明，揆諸首開法條及判例意旨，
    依法自應為被告無罪判決之諭知。
三、至甲○○是否因本件人人電信公司逃漏稅捐乙節，而涉有違反稅捐稽徵法等犯行
    部分，應由檢察官另行偵辦，併此敘明。
據上論斷，應依刑事訴訟法第三百零一條第一項，判決如主文。
本案經檢察官黃俊嘉到庭執行職務。
中      華      民      國    八十九    年      八      月    三十一    日
                                   臺灣高雄地方法院刑事第一庭
                                       審判長法  官  陳顯榮
                                             法  官  郭文通
                                             法  官  陳玉聰
右正本證明與原本無異。
如不服本判決，應於判決送達後十日內，向本院提出上訴狀。
                                       書   記   官  陳淑卿
中    華    民    國      八十九      年      八    月   三十一      日


司法院資訊處製作；財團法人民間司法改革基金會備份。
